臺灣桃園地方法院民事簡易判決
111年度桃簡字第419號
原      告  林子健  

被      告  邱元谹

訴訟代理人  楊崴宇  
上列當事人間請求侵權行為損害賠償事件，原告就本院110年度
桃交簡字第2312號刑事案件提起附帶民事訴訟，經本院刑事庭以
110年度桃交簡附民字第208號裁定移送前來，本院於民國111年7
月12日言詞辯論終結，判決如下：
    主      文
被告應給付原告新臺幣陸萬零肆佰陸拾貳元，及自民國一一○年
十月二十六日起至清償日止，按週年利率百分之五計算之利息。
原告其餘之訴駁回。
訴訟費用由被告負擔五分之二，餘由原告負擔。
本判決第一項得假執行。
原告其餘假執行之聲請駁回。
    事實及理由
一、原告主張：被告於民國109年9月24日上午7時26分許，駕駛
    車牌號碼000－0000號自用小客貨車（下稱肇事車輛），沿桃
    園市○○區○○路○○○○○○○○○○○路000號前，欲右轉駛入中山科學
    研究院681館時，本應注意右轉彎時，應距交岔路口30公尺
    前顯示方向燈或手勢，換入外側車道、右轉車道或慢車道，
    駛至路口後再行右轉，且應注意兩車並行之間隔，而依當時
    天候晴、日間自然光線、柏油路面乾燥、無缺陷、無障礙物
    且視距良好，並無不能注意之情事，竟疏未注意及此，未距
    交岔路口30公尺前顯示方向燈，即貿然右轉彎，適後方有原
    告騎乘車牌號碼000－000號普通重型機車（下稱系爭機車）
    ，沿同路段同方向駛至，見狀閃避不及，兩車因而發生碰撞
    ，致原告受有左髖部及尾椎挫傷、左手肘及左肩部擦傷等傷
    害(下稱系爭傷害)，系爭機車亦因而受損。原告因此支出醫
    療費用新臺幣（下同）2,910元、系爭機車修車費用2萬0,85
    0元、看護費用2萬8,000元、交通費用1,005元，並受有薪資
    損失9,548元，且受有精神上痛苦，併請求精神慰撫金8萬元
    ，共計14萬2,313元。爰依侵權行為之法律關係提起本件訴
    訟等語。並聲明：㈠被告應給付原告14萬2,313元，及自起訴
    狀繕本送達翌日起至清償日止，按週年利率5％計算之利息。
    ㈡願供擔保，請准宣告假執行。
二、被告則以：原告未注意車前狀況致生本件事故，與有過失，
    對原告請求之醫療費用、交通費用、薪資損失雖無意見，然
    應依強制險之標準給付請求看護費用，修車費用之零件部分
    應予折舊，又原告請求之精神慰撫金過高等語資為抗辯。並
    聲明：原告之訴駁回。
三、本院之判斷：　
  ㈠被告應負侵權行為之損害賠償責任：
  ⒈按故意或過失，不法侵害他人權利者，應負損害賠償之責；
    汽、機車或其他非依軌道行駛之動力車輛，在使用中加損害
    於他人者，駕駛人應賠償因此所生損害，民法第184條第1項
    前段、第191條之2前段分別定有明文。又汽車行駛時，駕駛
    人應注意車前狀況及兩車並行之間隔，且汽車行駛至交岔路
    口，其右轉彎時，應距交岔路口30公尺前顯示方向燈或手勢
    ，換入外側車道、右轉車道或慢車道，駛至路口後再行右轉
    ，道路交通安全規則第94條第3項前段、第102條第1項第4款
    本文亦有規定。
  ⒉經查，原告主張之上開事實，且被告因上開過失傷害犯行，
    經本院刑事庭以110年度桃交簡字第2312號刑事簡易判決判
    處拘役35日確定在案等情，業據提出診斷證明書、醫療費用
    明細收據、維修估價單、計程車之運價證明、免用統一發票
    收據、近二年薪資明細表、請假明細表等件附卷為證（見本
    院110年度桃交簡附民字第208號卷〈下稱附民卷〉第15頁至第
    19頁、第27頁至第49頁、本院卷第31頁），經核與其所述相
    符，並經本院依職權調取上開刑案卷宗核閱無訛，且為被告
    所不爭執，應堪信原告主張為真實。從而，被告前揭過失行
    為與原告所受之損害間具有因果關係，揆諸前揭規定，被告
    自應對原告負損害賠償之責。
  ㈡茲就原告主張之請求內容逐項審酌如下：
  ⒈醫療費用部分：
    按不法侵害他人之身體或健康者，對於被害人因此喪失減少
    勞動能力，或增加生活上之需要時，應負損害賠償之責任，
    民法第193條第1項定有明文。經查，原告主張因系爭傷害支
    出醫療費用2,910元等情，業據提出診斷證明書及醫療費用
    收據在卷為憑（見附民卷第15頁至第19頁、第27頁至第39頁
    ），且被告所不爭執（見本院卷第20頁反面），堪認有據，
    應予准許。
  ⒉修車費用部分：
　  按負損害賠償責任者，除法律另有規定或契約另有訂定外，
    應回復他方損害發生前之原狀。第1項情形，債權人得請求
    支付回復原狀所必要之費用，以代回復原狀，民法第213條
    第1項、第3項分別定有明文。而關於賠償機車因毀損所減少
    之價額，得以修復費用為估定標準，但以必要者為限（諸如
    ：修理材料以新品換舊品，應予折舊），有最高法院80年度
    台上字第2476號民事判決足資參照。又依行政院所頒布之固
    定資產耐用年數表及固定資產折舊率表規定，機器腳踏車之
    耐用年數為3年，依定率遞減折舊率為1000分之536，且其最
    後1年之折舊額，加計歷年之折舊累計額，總和不得超過該
    資產成本原額之9/10。查，原告主張支出系爭機車之修車費
    用2萬0,850元（含零件1萬4,150元、工資6,700元），並提
    出維修估價單附卷可參（見附民卷第41頁、本院卷第31頁）
    ，惟零件費用既以舊換新，即應計算折舊，而系爭機車係於
    96年7月出廠，有公路監理電子閘門可證（見個資卷），至
    本件事故發生之109年9月24日止，實際使用期間已逾3年，
    則揆諸上開折舊規定，零件部分費用折舊後之金額應以1,41
    5元為限（計算式：1萬4,150元×0.1＝1,415元），另加計不
    折舊之工資6,700元，則系爭機車之修復必要費用應為8,115
    元（計算式：1,415元＋6,700元＝8,115元），是原告請求被
    告賠償修車費用8,115元，應予准許，逾此範圍之請求，則
    無理由。
  ⒊看護費用部分：
　  按親屬代為照顧被害人起居，固係基於親情，但親屬看護所
    付出之勞力並非不能評價為金錢，雖因二者身分之關係而免
    除被害人之支付義務，惟此種基於身分關係之恩惠，自不能
    加惠於加害人，故由親屬看護時雖無現實看護費之支付，仍
    應認被害人受有相當於看護費之損害，被害人得向加害人請
    求賠償，始符公平正義原則（最高法院99年度台上字第531
    號民事判決意旨參照）。經查，原告主張其因系爭傷害，需
    專人看護2周，以每日2,000元計算，請求被告給付看護費用
    2萬8,000元等情，雖提出診斷證明書為證（見附民卷第15頁
    至第19頁），惟原告因髖部及尾椎挫傷活動不便，建議專人
    照顧1週乙情，有國軍桃園總醫院111年6月28日醫桃企管字
    第1110007187號函附病情內容回復表附卷可參（見本院卷第
    22頁至第23頁），且為兩造所不爭執（見本院卷第29頁反面
    ），足認原告有7日專人照顧必要，又原告請求每日看護費2
    ,000元，核與目前全日看護行情相當，是原告請求被告給付
    看護費用1萬4,000元（計算式：2,000元×7日＝1萬4,000元）
    ，為有理由，應予准許，逾此範圍之請求，則應予駁回。
  ⒋交通費用部分：
　　復按不法侵害他人之身體或健康者，對於被害人因此喪失或
    減少勞動能力，或增加生活上之需要時，應負損害賠償責任
    ，民法第193條第1項定有明文。經查，原告主張因系爭傷害
    而需往返醫院致其支出交通費用1,005元等情，業據提出乘
    車證明及乘車收據在卷為憑（見附民卷第43頁至第45頁），
    復為被告所不爭執（見本院卷第20頁反面），是原告此部分
    之請求，尚屬有據。
　⒌不能工作之薪資損失部分：
　　原告主張其因系爭傷害無法工作，而受有9,548元之薪資損
    失等語，並提出診斷證明書、在職薪資證明書、請假證明、
    薪資明細為證（見附民卷第15至19頁、第47頁及第49頁），
    且為被告所不爭執（見本院卷第20頁反面），堪信為真。是
    原告此部分之請求，亦屬有據。
　⒍精神慰撫金部分：
　　再按不法侵害他人之身體、健康者，被害人雖非財產上之損
    害，亦得請求賠償相當之金額，民法第195條第1項前段有明
    文規定。又慰藉金之賠償須以人格權遭遇侵害，使精神上受
    有痛苦為必要，其核給之標準固與財產上損害之計算不同，
    然非不可斟酌雙方身分資力與加害程度，及其他各種情形核
    定相當之數額；又以人格權遭遇侵害，受有精神上之痛苦，
    而請求慰藉金之賠償，其核給之標準，須斟酌雙方之身分、
    地位、資力、經濟狀況、加害程度、受損情況及其他各種情
    形核定相當之數額（最高法院51年台上字第223號判決、86
    年度台上字第3537號判決意旨參照）。經查，本件原告受有
    系爭傷害，其身體、精神自均受有相當之痛苦，自得請求被
    告賠償精神慰撫金。本院審酌原告學歷為碩士畢業、目前係
    中山科學研究院之助理研究員，月薪約70,270元；被告博士
    畢業、目前亦為中山科學研究院之助理研究員等情，業據兩
    造陳明在卷（見本院卷第20頁反面），另參以兩造之年齡、
    經濟能力、社會地位、財產狀況、原告傷勢位置、範圍及其
    對原告日常生活所造成之影響、本件被告侵權行為原因、態
    樣及侵權行為後之態度等一切情狀（兩造財產所得參見個資
    卷），認原告請求被告賠償非財產上損害之精神慰撫金，應
    以4萬元為適當。
　⒎從而，原告得向被告請求賠償金額總計為7萬5,578元（計算
    式：醫療費用2,910元＋修車費用8,115元＋看護費1萬4,000元
    ＋交通費用1,005元＋薪資損失9,548元＋精神慰撫金4萬元＝7萬
    5,578元）。　
  ㈢再按損害發生或擴大，被害人與有過失者，法院得減輕賠償
    金額，或免除之，民法第217條第1項定有明文。又按機車行
    駛時，駕駛人應注意車前狀況及兩車並行之間隔，並隨時採
    取必要之安全措施，不得在道路上蛇行，或以其他危險方式
    駕車，道路交通安全規則第94條第3項亦有明文。經查，原
    告於上開時、地騎乘系爭機車，行駛在筆直道路無遮蔽物之
    情況下，未注意前方由被告駕駛之肇事車輛欲右轉而發生碰
    撞等情，有道路交通事故現場圖附卷可稽（見偵查卷第29頁
    ），足認原告亦有未注意車前狀況與兩車並行間隔之過失。
    是本院審酌兩造各自過失情節態樣，認原告與被告就本件車
    禍發生原因，應分別為20％、80％為妥，則被告應賠償金額，
    應依上開規定按此比例減輕為6萬0,462元（計算式：7萬5,5
    78元×80％＝6萬0,462元，元以下四捨五入）。　
　㈣末按給付無確定期限者，債務人於債權人得請求給付時，經
    其催告而未為給付，自受催告時起，負遲延責任；其經債權
    人起訴而送達訴狀，或依督促程序送達支付命令，或為其他
    相類之行為者，與催告有同一之效力；遲延之債務，以支付
    金錢為標的者，債權人得請求依法定利率計算之遲延利息，
    但約定利率較高者，仍從其約定利率；應付利息之債務，其
    利率未經約定，亦無法律可據者，週年利率為5％，民法第22
    9條第2項、第233條第1項、第203條分別定有明文。查本件
    為侵權行為之債，屬無確定期限者，又係以支付金錢為標的
    ，則原告請求被告給付自本件起訴狀繕本送達翌日即110年1
    0月26日（見附民卷第51頁）起至清償日止，按週年利率5％
    計算之利息，應予准許。　　　
四、綜上所述，原告依侵權行為之法律關係，請求被告給付6萬0
    ,462元，及自110年10月26日起至清償日止，按週年利率5％
    計算之利息，為有理由，應予准許；逾此範圍之請求，則屬
    無據，應予駁回。
五、本件原告勝訴部分，係依民事訴訟法第427條訴訟適用簡易
    程序所為被告敗訴之判決，爰依同法第389條第1項第3款之
    規定，依職權宣告假執行。至原告雖陳明願供擔保請求宣告
    假執行，然僅係促請本院為宣告假執行之職權發動，自無庸
    另為准駁諭知；至原告敗訴部分，假執行之聲請失所附麗，
    應併予駁回。
六、本件判決基礎已臻明確，兩造其餘主張、陳述及所提證據，
    經核與判決結果不生影響，爰不逐一論述，附此敘明。
七、訴訟費用負擔之依據：民事訴訟法第79條。
中　　華　　民　　國　　111 　年　　7 　　月　　29　　日
                  桃園簡易庭  法  官  陳容蓉
以上為正本係照原本作成。
如不服本判決，應於送達後20日內，向本院提出上訴狀，並表明
上訴理由，如於本判決宣示後送達前提起上訴者，應於判決送達
後20日內補提上訴理由書（須附繕本）。
如委任律師提起上訴者，應一併繳納上訴審裁判費。
中　　華　　民　　國　　111 　年　　7 　　月　　29　　日
                              書記官  王帆芝